臺灣臺中地方法院民事判決　　　　　　　95年度訴字第2846號
原　　　告　乙○○
訴訟代理人　陳坤榮律師
被　　　告　甲○○
上列當事人間請求所有權移轉登記事件，本院於民國96年1月23
日言詞辯論終結，判決如下：
    主  文
被告應將其所有座落台中縣后里鄉○○段四五二地號、地目田、
面積六一二平方公尺土地辦理所有權移轉登記予原告。
訴訟費用由被告負擔。
本判決於原告以新台幣貳拾伍萬元供擔保後，得假執行。
    事實及理由
一、原告起訴主張：
    緣座落於台中縣后里鄉○○段452地號土地（下稱系爭土地
    ）原係訴外人陳火城於民國76年2月7日向被告買受，並已付
    清價金，因當時系爭土地仍登記為被告之父陳水枝所有 (陳
    水枝早於65年11月13日死亡)，被告承諾於辦理繼承登記後
    即移轉登記予訴外人陳火城，此有不動產買賣契約書可憑。
    嗣訴外人陳火城於80年10月5日再將系爭土地轉售予原告，
    原告乃於81年1月14日與被告簽訂協議書，並約定被告於辦
    理繼承登記後，應將系爭土地所有權移轉登記資料交予原告
    辦理買賣登記，並應協助辦理所有權移轉登記予原告等語，
    不料被告嗣後於84年10月7日已辦妥系爭土地之繼承登記，
    卻未依上開約定將系爭土地辦理移轉登記予原告，原告曾於
    95年8月3日以存證信函促請被告依約履行，詎被告皆不置理
    ，爰依兩造協議書約定提起本訴，並聲明：(一)被告應將其所
    有座落台中縣后里鄉○○段452地號、地目田、面積612平方
    公尺土地辦理所有權移轉登記予原告；(二)訴訟費用由被告負
    擔；(三)願供擔保請准宣告假執行。
二、被告則抗辯以：陳火城欠我1萬元尾款未還，原告在系爭土
    地上蓋廟，原告要拆掉才願意過戶，看不懂原證一到五，當
    初只有拿1萬元等語。並聲明：(一)原告之訴駁回；(二)訴訟費
    用由原告負擔。
三、下列事實為兩造所不爭執，本院採為判決之基礎：
  (一)被告有於76年2月7日與訴外人陳火城就系爭452地號土地訂
    立如原證一之買賣契約書，約定俟被告辦理繼承登記後，即
    將所有權移轉登記予訴外人陳火城。
  (二)訴外人陳火城與原告於80年10月5日就系爭452地號土地訂立
    如原證二之不動產買賣契約書。
  (三)兩造於81年1月14日訂立如原證三之協議書，約定被告若已
    辦妥繼承登記，即應將雙方買賣移轉登記資料交予原告辦理
    系爭土地之不動產所有權移轉登記，並應協助原告辦理所有
    權移轉登記。
  (四)被告嗣於84年10月7日辦理系爭土地之繼承登記完畢。
四、得心證之理由：兩造之爭點，厥在於原告請求被告移轉登記
    土地，有無理由？茲說明本院判斷結果如下：
    原告主張訴外人陳火城於76年2月7日向被告買受系爭土地，
    並已付清價金，因當時系爭土地仍登記為被告之父陳水枝所
    有(陳水枝早於65年11月13日死亡)，被告承諾於辦理繼承登
    記後即移轉登記予訴外人陳火城，嗣訴外人陳火城於80 年
    10月5日再將系爭土地轉售予原告，原告乃於81年1月14日與
    被告簽訂協議書，並約定被告於辦理繼承登記後，應將系爭
    土地所有權移轉登記資料交予原告辦理買賣登記，並應協助
    辦理所有權移轉登記予原告，不料被告嗣後於84年10月7日
    已辦妥系爭土地之繼承登記，卻未依上開約定將系爭土地辦
    理移轉登記予原告等情，為被告所不爭執，詳如前述，堪認
    屬實。被告雖抗辯訴外人陳火城尚積欠其尾款1萬元，以及
    原告在系爭土地上蓋廟，須原告拆除才願意過戶等語，惟查
    依原告提出且被告並不爭執之原證三協議書第一條約定：「
    但甲方（即被告）與陳火城買賣金額已全部付清屬實，今後
    甲方對陳火城出售本筆土地於乙○○之事，甲方不得干涉及
    異議（包括土地利用）」等語，被告主張陳火城尚欠1萬元
    尾款，顯與上開協議書所載『與陳火城買賣金額已全部付清
    屬實』等語不符，況且，被告與陳火城間縱尚有未給付尾款
    之糾紛，亦與本件原告依其與被告之協議書約定，請求被告
    移轉系爭土地所有權予原告無涉，而原告是否在系爭土地上
    蓋廟，更與被告得否拒絕履行協議所負之義務，即負移轉系
    爭土地所有權予原告無涉，故被告上開所辯，或與事實不符
    ，或不足以作為拒絕履行上開協議所負義務之事由，被告所
    辯洵屬無據，殊不足採。從而，原告依據兩造間協議書之約
    定，請求被告將台中縣后里鄉○○段第452地號、地目田、
    面積612平方公尺之土地移轉登記予原告，於法有據，應予
    准許。
五、原告陳明願供擔保聲請宣告假執行，核無不合，爰酌定相當
    擔保金額宣告之。
六、訴訟費用負擔及假執行宣告之依據：民事訴訟法第78條、第
    390條第2項。
中　　華　　民　　國　　96　　年　　2 　　月　　2 　　日
                  民事第一庭    法　官　王永春
以上正本係照原本作成
如對本判決上訴，須於判決送達後20日內向本院提出上訴狀
中　　華　　民　　國　　96　　年　　2 　　月　　2 　　日
                       　　　　 書記官　鄭淑英
